臺灣澎湖地方法院刑事判決
110年度簡上字第17號
上  訴  人  李桂蘭
即  被  告          

上列上訴人即被告因賭博案件，不服本院中華民國110年10月4日
110年度馬簡字第117號第一審刑事簡易判決（聲請簡易判決處刑
案號：110年度偵字第234號），提起上訴，本院管轄之第二審合
議庭判決如下︰
    主    文
原判決關於未扣案之犯罪所得沒收部分撤銷。
未扣案之犯罪所得新臺幣參萬貳仟元沒收，於全部或一部不能沒
收或不宜執行沒收時，追徵其價額。
其餘上訴駁回。 
    事實及理由
一、本案經本院合議庭審理結果，認第一審簡易判決除就被告未
    扣案之犯罪所得沒收部分撤銷改判如後述外，其餘認事用法
    及量刑均無不當，應予維持，爰引用附件原審簡易判決書所
    記載之事實、證據及理由，並補充「被告於本院準備程序及
    審理程序之自白」為證據。　　
二、被告上訴意旨略以：被告年逾70歲，智識程度不高，為賺取
    微薄小利而為本件犯行。被告已確實悔悟，亦知犯後須接受
    懲罰不應矯飾，但被告經濟狀況拮据，原審量刑過重，若將
    本案犯罪所得沒收或追繳，被告將無法維持生活。請求依刑
    法第38條之2第3項之規定，就犯罪所得部分不予宣告沒收，
    賜予被告最輕之刑罰等語。
三、撤銷改判部分（即原審諭知未扣案之犯罪所得沒收部分）之
    說明：
  ㈠按刑法於104 年12月30日修正公布，並於105 年7月1 日施行
    後，將沒收重新定性為「刑罰及保安處分以外之法律效果，
    具有獨立性，而非刑罰（從刑）」（刑法第2條立法說明一
    、參照）。又修正後刑法基於沒收具備獨立性，亦規定得由
    檢察官另聲請法院為單獨沒收之宣告（修正後刑法第40條第
    3 項、刑事訴訟法第259條之1 ，修正後刑事訴訟法第455 
    條之34至37參照），故理論上，「沒收」與「本案部分（即
    罪刑部分）」截然區分，非必附屬於本案部分，而沒收既具
    有獨立性，自得與罪刑脫勾而單獨裁判。基此，於本件被告
    就全部提起上訴之情形，本於沒收獨立性，本院就被告罪刑
    部分雖駁回上訴，仍得就原審未妥適宣告之沒收部分撤銷，
    另行諭知適法之沒收（最高法院106年度台上字第1236號判
    決意旨參照），合先敘明。
  ㈡又宣告沒收，有過苛之虞、欠缺刑法上之重要性、犯罪所得
    價值低微，或為維持受宣告人生活條件之必要者，得不宣告
    或酌減之，刑法第38條之2 第2 項亦有規定。經查，被告為
    本件圖利聚眾賭博犯行，固非可取，然審酌被告已70歲餘，
    為肢體中度障礙者，喪偶，長子死亡，現須照料因腦栓塞中
    風而為心智功能中度障礙、肢體中度障礙者之次子，被告於
    108、109年度所得分別為新臺幣（下同）61,607元、40,887
    元，名下雖有不動產，但每月須繳納貸款本息4,648元，近
    來有繳款延遲情事等情，有被告全戶及個人戶籍資料查詢結
    果、被告次子之診斷證明書、澎湖縣政府111年1月24日府社
    福字第111120890號函、稅務電子閘門財產所得明細、臺灣
    土地銀行澎湖分行111年1月21日澎湖字第1110000261號函及
    所附資料、身心障礙者個案資料、社福中心訪視評估表等件
    可稽（本院卷第31至45頁、第85至87頁、第107頁、第109頁
    、限閱卷內資料），堪認被告負擔沉重、家庭經濟狀況非佳
    。而被告自陳目前無業，賴殘障補助及女兒偶爾提供之生活
    費維生（本院卷第73頁），倘將未扣案之犯罪所得全額予以
    沒收、追徵，被告家庭有難以維持生活之虞，爰就被告未扣
    案之犯罪所得沒收部分，依刑法第38條之2 第2 項規定，予
    以酌減為32,000元，並依刑法第38條之1 第3 項規定，於全
    部或一部不能沒收或不宜執行沒收時，追徵其價額。
  ㈢原審未及審酌被告前述家庭經濟情形，就被告未扣案之犯罪
    所得全額諭知沒收及追徵，難認允當，被告上訴意旨請求依
    刑法第38條之2第3項之規定撤銷改判等語，非無理由，自應
    由本院將原判決關於未扣案之犯罪所得沒收部分撤銷改判如
    主文第2 項所示。
四、維持原判決部分（含本案及扣案被告供犯罪所用及所得之物
    宣告沒收部分）之說明：
    按刑罰之量定，為事實審法院之職權，倘法院已審酌刑法第
    57條各款所列情狀，而所量定之刑並未逾越法定刑範圍，亦
    無顯然失當情形，自不得任意指為違法，是刑之量定，為求
    個案裁判之妥當性，法律賦予審判法院裁量之權，量刑之輕
    重，屬於為裁判之法院得依職權自由裁量之事項，苟其量刑
    已以行為人之責任為基礎，並斟酌刑法第57條各款所列情狀
    ，在法定刑度內，酌量科刑，如無偏執一端，致明顯失出失
    入情形，上級審法院即不得單就量刑部分遽指為不當或違法
    。本件原審量刑時，已以行為人之責任為基礎，審酌被告之
    犯罪動機、目的、手段、期間及犯罪情節之輕重等刑法第57
    條所定各款事項，於法定刑度範圍內，予以審酌而為刑之量
    定，並就扣案被告供犯罪所用及所得之物宣告沒收部分說明
    應予沒收之理由，並未逾越公平正義之精神，亦無濫用裁量
    濫權情事，核屬法院量刑職權之適法行使，尚屬妥適，自難
    指為違法或不當。從而，被告以原判決量刑過重為由，提起
    上訴，為無理由，應予駁回。
據上論斷，應依刑事訴訟法第455 條之1 第1 項、第3 項、第36
8 條、第369 條第1 項前段、第364 條、第373 條，刑法第38條
之1 第1 項、第3 項、第38條之2 第2 項，判決如主文。
本案經檢察官朱華君聲請簡易判決處刑，檢察官林季瑩於本審到
庭執行職務。
中    華    民    國   111    年    4     月   13     日
                刑事庭  審判長法  官  李宛玲
                              法  官  王偉為
                              法  官  陳立祥
以上正本證明與原本無異。
本判決不得上訴。 　
中    華    民    國   111    年    4     月   13     日
                              書記官  莊茹茵